【裁判字號】    98,易,661
【裁判日期】    980619
【裁判案由】    竊盜
【裁判全文】
臺灣板橋地方法院刑事判決               98年度易字第661號
公  訴  人  臺灣板橋地方法院檢察署檢察官
被      告  丙○○
上列被告因竊盜案件，經檢察官提起公訴（98年度偵緝字第521
號），本院判決如下：
    主  文
丙○○無罪。
    事實及理由
一、公訴意旨略以：被告丙○○於民國97年6 月6 日上午約8 時
    許，騎乘登記為不知情之丁○○所有車牌號碼為DME-782 號
    輕型機車，與騎乘登記為不知情之高政坤所有車牌號碼為VB
    2-089 號輕型機車之乙○○（業經本院以98年度簡字第1042
    號判決有罪確定），在臺北縣板橋市區內繞行並伺機尋找行
    竊對象。於同日上午8 時20分許，行經臺北縣板橋市○○路
    40巷24號前時，見四下無人而認有機可乘，遂共同基於為自
    己不法所有之犯意聯絡，由被告丙○○把風，乙○○則以自
    備鑰匙竊取甲○○所有、停放於該處巷內之CUG -298號重型
    機車1 輛，得手後被告丙○○仍騎乘前開DME -782號機車、
    乙○○則將原騎乘之前開VB2-089 號機車停放於該處，改騎
    乘所竊得之前開CUG-298 號機車離去。嗣甲○○驚覺失竊而
    報警處理，經警調閱相關錄影監視畫面，而循線在前揭案發
    地點逮捕欲返回現場取回前開VB2 -089號機車之乙○○，始
    悉上情。因認被告丙○○涉有刑法第320 條第1 項之竊盜罪
    嫌云云。
二、按犯罪事實應依證據認定之，無證據不得認定犯罪事實；又
    不能證明被告犯罪者，應諭知無罪之判決，刑事訴訟法第15
    4 條第2 項及第301 條第1 項分別定有明文。次按認定不利
    於被告之事實須依積極證據，苟積極證據不足為不利於被告
    事實之認定時，即應為有利於被告之認定（最高法院30台上
    字第816 號判例意旨參照）；檢察官對於起訴之犯罪事實，
    倘其所提出之證據，不足為被告有罪之積極證明，或其指出
    之證明方法，無從說服法院以形成被告有罪之心證，基於無
    罪推定之原則，自應為被告無罪判決之諭知（最高法院92年
    台上字第128 號判例意旨參照)。 又刑事訴訟法上所謂認定
    被告犯罪事實之證據，係指足以認定被告確有犯罪行為之積
    極證據而言，苟積極證據不足為不利於被告事實之認定時，
    即應為有利於被告之認定，更不必有何有利之證據（最高法
    院29年上字第3105號及30年上字第816 號判例意旨參照）。
    申言之，認定犯罪事實所憑之證據，雖不以直接證據為限，
    間接證據亦包括在內，然而無論直接證據或間接證據，其為
    訴訟上之證明，須於通常一般之人均不致有所懷疑，而得確
    信其為真實之程度者，始得據為有罪之認定，倘其證明尚未
    達此一程度，而有合理之懷疑存在而無從使事實審法院得有
    罪之確信時，即應由法院為諭知被告無罪之判決（最高法院
    76年台上字第4986號判例）；換言之，事實審法院倘已踐行
    完畢調查證據之程序後，仍無法形成「被告確有該當各該構
    成要件所欲處罰之構成要件事實」之確信時，即應依刑事訴
    訟法上「罪疑利益歸於被告（亦即，倘有懷疑則從被告之利
    益作解釋）」之證據法則，逕為被告有利之認定。
三、本件公訴意旨認被告丙○○涉犯竊盜罪嫌，無非係以前揭事
    實業據證人即被害人甲○○與證人即共犯乙○○於警詢、偵
    查及本院審理中證述明確、DME -782號機車係丁○○賣予被
    告一節，業據證人丁○○於警詢中證述無訛，且有DME-782
    號機車車籍資料1 份、門號0000000000號行動電話通聯紀錄
    1 份及發受話基地台位址之Google地圖1 紙、案發地點位址
    之Google地圖1 紙、監視器翻拍照片及共犯乙○○頭戴安全
    帽之照片共計19張、扣案機車鑰匙1 支等件，資為憑據。
四、訊據被告丙○○固就前揭DME-782 號機車係伊於97年3 、4
    月間自證人丁○○處以新台幣（下同）3,000 元之價格買受
    ；門號0000000000號行動電話，原係伊所使用等情坦承不諱
    ，惟仍堅詞否認涉有前揭竊盜犯行，辯稱：上開DME-782 號
    機車連同0000000000號行動電話，我已經借給在網咖認識綽
    號「阿嘉」的朋友了，我不知道「阿嘉」的真實姓名，也沒
    辦法聯絡到「阿嘉」，因為DME-782 號機車已經很舊了，00
    00000000號行動電話又是易付卡，沒有什麼價值，所以借給
    「阿嘉」，就算他不還我也沒關係等語。
五、本件被害人甲○○所有CUG-298 號機車係於前揭時、地遭乙○○及另一名頭戴白色全罩式安全帽、穿著短袖米黃色上衣
    深色長褲之男子共同竊取一節，業據證人乙○○於警訊、偵
    查及本院審理中證稱：當天我確實有下手偷CUG-298 號機車
    ，監視器畫面中頭戴白色全罩式安全帽，穿著白色襯衫、深
    藍色牛仔褲，騎乘VB2-089 號機車的人就是我，後來是因為
    怕被從監視器畫面中認出來，所以把衣服更換為原本放在手
    提袋中的紅、白、綠三色上衣等語明確（見臺灣板橋地方法
    院檢察署97年度偵字第25561 號卷第6 頁至第10頁、臺灣板
    橋地方法院檢察署98年度偵緝字第521 號卷第28頁至第31頁
    、本院卷第32頁至第36頁）；核與證人即被害人甲○○於警
    詢及偵查中證稱：97年6 月5 日晚上11時許，我將CUG-298
    號機車停放在前揭臺北縣板橋市○○路40巷處，翌日即同年
    月6 日上午9 時45分，就發現機車遭竊了等語相符（見臺灣
    板橋地方法院檢察署97年度偵字第25561 號卷第20頁至第21
    頁、第56頁）。且97年6 月6 日上午8 時許，有2 名男子分
    別騎乘車牌號碼為VB2-089 號機車、DME-752 號機車，行駛
    於臺北縣板橋市○○路上，行駛在前騎乘VB2-089 號機車之
    男子（即乙○○）係頭戴白色全罩式安全帽、身穿白色上衣
    深色長褲，行駛在後騎乘DME-752 號機車之男子則頭戴白色
    全罩式安全帽，身穿米黃色上衣深色長褲，2 人騎乘至臺北
    縣板橋市○○路40巷17弄路口處時，前方騎乘VB2-089 號機
    車之男子即將機車熄火停放於該處附近之防火巷口內，並換
    穿紅、白、綠三色上衣後改騎乘原停放於該處之CUG-298 號
    機車，另騎乘DME-752 號機車之男子則在旁等候，隨後2 人
    即一同離去等情，亦有卷附之現場監視器翻拍照片13張在卷
    可考（見臺灣板橋地方法院檢察署97年度偵字第25561 號卷
    第31頁至第34頁），此部分事實已甚明確，首堪認定。是本
    件應予調查者，係是否有積極證據足以證明上開於案發時騎
    乘DME-752 號機車，頭戴白色全罩式安全帽、穿著短袖米黃
    色上衣深色長褲之男子即係被告？經查：
    (一)本件被告辯稱上開自丁○○處取得之DME-752 號機車，已
      出借予「阿嘉」使用一節，核與證人乙○○於警詢、偵查
      及本院審理中一致證稱：案發當天我是與1 個綽號叫「阿
      嘉」的成年男子一同下手行竊的，被告丙○○並未參與。
      我與「阿嘉」認識約3 、4 年，案發當天是在路上偶遇，
      後來我臨時起意要竊取CUG-298 號機車，「阿嘉」就在旁
      為我把風，「阿嘉」的特徵為年紀約25歲到26歲、短髮、
      身高約171 公分、不很胖、膚色一般、平日說話國、台語
      均有等語相符（見前揭偵卷第6 頁至第10頁、臺灣板橋地
      方法院檢察署98年度偵緝字第521 號卷第28頁至第31頁、
      本院卷第32頁至第36頁）。且證人乙○○所形容「阿嘉」
      之特徵，亦與被告經隔離訊問時所稱：「阿嘉」外型特徵
      為年約20歲至30歲、身高170 公分、微胖、未戴眼鏡、膚
      色一般、平日多以國語與他人交談等語相符（見本院卷第
      34頁），足見被告所辯尚非純然無憑。況且，證人乙○○
      就其所為本件竊盜犯行已於另案為認罪之表示，業經本院
      98年度簡字第1042號判決有罪確定，此有判決書影本1份
      在卷可憑（見本院卷第23頁），衡諸常情，證人乙○○既
      已坦認自已之犯行，應無為迴護被告之犯行，而故意說謊
      自陷於偽證罪責風險之必要；再者，證人乙○○係於被告
      未遭查獲前之警詢之初即已明確證稱其本人係與綽號「阿
      嘉」之人共同竊盜，業見前述，衡情應無與被告串證之機
      會，其所為前揭證言應可憑信。
    (二)再者，被告辯稱其將上開DME-752 號機車及0000000000號
      行動電話借給「阿嘉」，雖然因不知「阿嘉」之真實姓名
      ，且連絡不到「阿嘉」，致無法取回，但因為上開機車的
      價值很低，0000000000號行動電話是易付卡，所以如果要
      不回來也沒關係等情。就上開DME-752 號機車價值很低一
      節，核與證人丁○○雖於警詢時證稱：97年3 、4 月間我
      將DME-752 號機車低價售予被告，但因為該機車尚有罰單
      未繳納，所以沒有辦理過戶等語相符（見臺灣板橋地方法
      院檢察署97年度偵字第25561 號卷第11頁至第14頁）；另
      依卷附之手機申登人查詢資料一紙以觀（見臺灣板橋地方
      法院檢察署97年度偵字第25561 號卷第89頁），前揭0000
      000000號行動電話使用人為第二類電信業者，亦足見被告
      辯稱上開門號係易付卡，價值不高等語，並非虛言。由是
      可知，本件被告丙○○辯稱其將上開機車及行動電話借給
      「阿嘉」，因為價值很低，要不回來也無所謂，所以對「
      阿嘉」的身分沒有太注意等情，尚與常情無悖，要難遽指
      為不實，更無從逕行推論案發當時騎乘DME-752 號機車行
      竊之人即係被告。
    (三)是以本件監視器畫面固攝得行竊之成年男子係騎乘DME-75
      2 號機車，且當日0000000000號行動電話之通聯紀錄亦顯
      示該門號與乙○○使用之0000000000號行動電話有密集之
      通話聯繫，通話基地台亦在案發地附近，惟此部分事證僅
      能證明案發當日與乙○○共同下手行竊之人，係騎乘DME-
      752 號機車，或有可能同時為0000000000號行動電話之使
      用者，惟仍無從逕行論斷本件與乙○○共同行竊之人即係
      被告丙○○無疑。
    (四)綜上所述，被告前揭所辯尚非顯違常情。本件依公訴人所
      舉證據尚難使本院確信本件與乙○○共同行竊之人即係被
      告無疑。揆諸首開說明，本院尚難將被告係將前揭機車及
      行動電話門號借予「阿嘉」使用此一有利於被告之可能性
      遽予排除。是依「罪證有疑，利益歸於被告」之法理，本
      院自難遽認被告應負本件共同竊盜之罪責。
五、據上所陳，本院依調查所得證據尚不足以證明被告確有共同
    竊盜之犯行，此外復查無其他積極證據足資證明被告有何公
    訴人所述犯行，揆諸首開說明，因不能證明被告犯罪，自應
    為無罪之諭知。
據上論斷，應依刑事訴訟法第301 條第1 項，判決如主文。
本案經檢察官陳彥章到庭執行職務
中    華    民    國    98    年    6     月    19    日
                  刑事第八庭    法  官  許映鈞
上列正本證明與原本無異。
如不服本判決，應於判決送達後10日內敘明上訴理由，向本院提
出上訴狀 (應附繕本) ，上訴於臺灣高等法院。其未敘述上訴理
由者，應於上訴期間屆滿後20日內向本院補提理由書「切勿逕送
上級法院」。
                                書記官  范煥堂
中    華    民    國    98    年    6     月    19    日


司法院資訊處製作；財團法人民間司法改革基金會備份。
